【裁判字號】    95,上易,772
【裁判日期】    950823
【裁判案由】    竊盜等
【裁判全文】
臺灣高等法院臺中分院刑事判決         95年度上易字第772號
上  訴  人
即  被  告  甲○○
                      樓之2.
指定辯護人  本院公設辯護人  丙○○
上列上訴人因強盜案件，不服臺灣臺中地方法院95年度訴字第92
7號中華民國95年5月18日第一審判決（起訴案號：臺灣臺中地方
法院檢察署95年度偵字4093號），提起上訴，本院判決如下：
    主    文
原判決撤銷。
甲○○攜帶兇器竊盜，因防護贓物，脫免逮捕，而當場施以脅迫
，處有期徒刑柒年貳月。扣案水果刀壹支，沒收。
    事    實
一、甲○○意圖為自己不法之所有，於民國（下同）九十五年二
    月二十二日晚間十時二十分許，於外套內預藏其所有客觀上
    可作為兇器使用，具有危險性之水果刀一支，從防火巷潛入
    臺中市○○區○○路二十巷二七號，由乙○○經營之「美芝
    味快餐店」內（無故侵入建築物部分未據告訴），竊取乙○
    ○置放在一樓樓梯口之零用金塑膠盒〈內有乙○○營業所得
    新臺幣（下同）一萬二千三百零一元（起訴書誤載為一萬二
    千三百零二元，下稱零錢盒），得手後，在欲循原路自該店
    後門之防火巷逃離之際，為乙○○發覺，乙○○隨即自後追
    趕，於防火巷內追上甲○○，並以右手抓住甲○○之左手，
    同時以左手自甲○○之右手奪取該零錢盒，甲○○為脫免逮
    捕及為防護其本已取得之贓物，即以右手拉開其衣服拉鍊取
    出上開預藏之水果刀一支，脅迫乙○○稱：「刀子不長眼睛
    、零錢盒是我的，你還我」等語，乙○○因而心生畏懼一直
    高喊「美芝味快餐店」的店長前來支援，並隨即放手，適時
    「美芝味快餐店」店長趕到，乙○○見狀迅即將零錢盒交付
    前來支援之「美芝味快餐店」之店長帶離現場，乙○○同時
    快速奔回店裡，並將甲○○反鎖在「美芝味快餐店」防火巷
    內，且報警當場查獲甲○○，並扣得甲○○上開作案用之水
    果刀一把。
二、案經乙○○訴由臺中市警察局第六分局報請臺灣臺中地方法
    院檢察署檢察官偵查起訴。
    理    由
一、訊據上訴人即被告甲○○矢口否認有何上開犯罪事實所示之
    犯行，辯稱：這是一場誤會，伊並沒有缺這筆錢，也沒有要
    偷。當時發生這次誤會之後，伊其實也可以離開現場，伊並
    沒有逃跑，並沒有因發生這種事情就離開現場，伊還回去解
    釋這個誤會，伊當時走進去，拿了這筆錢之後，伊認為這筆
    錢是伊的，所以後來伊才問乙○○說這筆錢是不是伊的，乙
    ○○那時候反而說店裡面有四台錄影機，所以伊認為乙○○
    在恐嚇伊，伊為了防衛自己才拿出刀子，想要將事情圓滿的
    解決，若是伊有恐嚇的意思，伊也不會做出這種動作，伊直
    接就可以那個了云云，惟查：
(一)、上開營業金一萬二千三百零一元，係告訴人乙○○經營「美
    芝味快餐店」之營業所得，業據告訴人乙○○於原審到庭具
    結證述甚詳（見原審卷第四十八頁至第五十頁），而被告於
    警詢、偵訊及原審均自承其從防火巷潛入該「美芝味快餐店
    」內，取走乙○○置放在樓梯處之零用金塑膠盒（內含該營
    業金一萬二千三百零一元）（詳見警卷第四頁、偵查卷第八
    頁、原審卷第九頁），是被告嗣後辯稱其誤以為該營業金為
    其所有，並無竊盜之犯意云云，顯係卸責之詞，毫無足採。
(二)、又告訴人乙○○於原審審理時到庭經交互詰問具結證稱：伊
    追到被告後，就用右手抓住被告左手臂，此時被告右手拿著
    零錢盒，伊就質問被告你在幹什麼？被告回答說他是巡邏的
    人員，錢是他的，伊就說你說錢是你的，那到前面講，伊店
    裡面有攝影機，就拉著被告要回店內，被告則說你怎麼證明
    錢是你的，伊回說零錢盒底下有收據，是伊的店名，隨即用
    左手把零錢盒硬搶回來，再把上面的零錢拿起來，取出收據
    給被告看，被告卻說錢是他的，收據才是你的，這時因伊仍
    抓著被告，被告就用右手把外套拉鍊拉開，從外套內拿出水
    果刀正握對著伊，說錢是他的，還給他，收據才是伊的，你
    拿回去，並揮舞刀子，因為之前伊被搶過一次，伊很生氣也
    很害怕，就叫店長趕快把零錢盒拿進去，並趕快跑回店內，
    因為當時伊很驚慌，被告還有沒有講話，伊已記不得了等語
    （見原審卷第四十九以下），且於本院審理時證稱：「（辯
    護人問：95年2月22日在場的被告到你店裡做何事？）進來
    拿我的零錢，當時我的零錢我放在樓梯口。‧‧‧（辯護人
    問：你發現他拿你的零錢後如何？）我發現有人進來，看見
    他拿走我的零錢，我就跟出去，我們就在巷子拉扯，我要拿
    回我的零錢，搶了一陣子，他就亮刀出來，他說錢是他的，
    送貨的簽單是我的，他就要我將錢給他，他說刀子不長眼睛
    ，我就一直在叫，等我們店長來了，我就將錢拿給我們店長
    ，我就往前面衝回去店裡面，他有拿刀子比畫，後來他將刀
    子反握，我衝回去店裡面，就打電話叫警察。（辯護人問：
    你搶回零錢有無其他的想法？）我拿回零錢，我還是抓住他
    ，我想要送警察局。（辯護人問：當時他有反抗？與他刀子
    反握是否同時間？）是同時間。‧‧‧（審判長問證人：他
    亮刀時，你錢搶回來了沒有？）我一隻手抓住他，一隻手搶
    回零錢，被我搶回零錢的那隻手他就空了，所以他就亮刀出
    來，當時我還是一隻手抓住他的一隻手。（審判長問證人：
    當時他拿刀如何比？）我抓住他左手，他右手就拉開衣服的
    拉鍊將刀子拿出來，他就將刀子展示給我看，就說刀子不長
    眼睛。」等語（見本院卷第四十六頁）；依告訴人乙○○上
    開證述，再酌以被告於原審審理時亦供承：「我是要乙○○
    放手不要抓我」等語（見原審卷第十頁）、「我叫證人把錢
    還我，我不像強盜的口吻」等語（見原審卷第五十頁），足
    見被告當時從外套內拿出預藏之水果刀揮舞之目的，為脫免
    逮捕及取回業經奪回之零錢盒，藉以防護本已取得之贓物，
    是被告辯稱：目的僅是要求乙○○放手，並無要求乙○○將
    營業金交付予其之意思云云，顯係卸責之詞，亦無足採。
(三)、本件復有現場照片四幀、贓物認領保管單一紙附卷可稽，且
    有被告所有供犯本罪所用之水果刀一支扣案可資佐證，本件
    事證明確，被告上開犯行，洵堪認定，應依法論科。另本件
    事證既已臻明確，被告於原審及本院審理時均要求對其測謊
    ，以證實其辯解屬實云云，核無必要，併予敘明。
二、按刑法第三百二十一條第一項第三款之攜帶兇器竊盜罪，係
    以行為人攜帶兇器竊盜為其加重條件，此所謂兇器，其種類
    並無限制，凡客觀上足對人之生命、身體、安全構成威脅，
    具有危險性之兇器均屬之，且祇須行竊時攜帶此種具有危險
    性之兇器為已足，並不以攜帶之初有行兇之意圖為必要（最
    高法院七十九年台上字第五二五三號判例意旨參照）。被告
    於行竊時攜帶水果刀一支，該水果刀經原審當庭勘驗為金屬
    材質，且經布尺測量後全長約三十三公分、刀柄長約十三公
    分、刀刃長約二十公分（見原審卷第五十一頁），自係足以
    為殺傷人之生命、身體具有危險性之兇器無誤。又被告於其
    竊得零錢盒遭告訴人乙○○奪回之際，自外套內取出預藏之
    水果刀加以揮舞，其意在要求乙○○放手，同時並要求乙○
    ○將塑膠盒內之營業金還予被告，業經詳述如前，被告顯已
    有脫免逮捕及防護其已竊得之贓物至明，是其所為已合於刑
    法第三百二十九條之準強盜罪至明，次按刑法第三百二十九
    條之以強盜論，即以強盜罪相當條文處罰之意，並非專以同
    法第三百二十八條第一項之強盜論，故同法第三百三十條所
    謂犯強盜罪，不僅指自始犯強盜罪而言，即依同第三百二十
    九條以強盜論者，亦包括之，如此項準強盜有同法第三百二
    十一條第一項各款情形之一，自應依同法第三百三十條論處
    ，最高法院四十二年度台上字五二三號判例意旨可參。又本
    件被告既為脫免逮捕及防護其已竊得之贓物而持刀脅迫告訴
    人乙○○，顯屬攜帶兇器為準強盜至明，而本件被告既已行
    竊得手，嗣雖經告訴人奪回，其上開所為應屬攜帶兇器，因
    防護贓物，脫免逮捕，而當場施以脅迫既遂，另按刑事訴訟
    法第三百條所謂變更法條，係指罪名之變更。‧‧‧行為態
    樣有既遂未遂之分，即無庸引刑事訴訟法第三百條變更檢察
    官起訴之法條（最高法院八十七年度台上字第三二三四號判
    決參照），檢察官起訴意旨認本件被告所為係攜帶兇器強盜
    未遂，尚有未洽，附此敘明。原審判決認被告係犯竊盜及恐
    嚇取財罪，且均罪證明確，而予以論罪科刑，固非無見。惟
    查：被告於經告訴人乙○○追及並出手奪取被告已竊得之贓
    物時，被告上開持刀脅迫乙○○之行為，除有脫免逮捕之意
    外，尚有要求乙○○交還其已竊得贓物之意，業經本院詳述
    如前，被告應已有防護其已竊得之贓物之行為至臻明確，原
    審判決認被告持刀脅迫之行為，應屬另行起意之恐嚇取財之
    行為，顯有未洽。被告上訴否認犯行，指摘原審判決不當，
    雖無理由，惟原審判決既有上開可議之處，自應由本院將原
    審判決撤銷改判。審酌被告並無前科，素行尚佳，且正值青
    壯之年，惟不思以正途賺取所需，竟竊盜他人錢財一萬二千
    三百零一元，並於經告訴人乙○○追及後持刀脅迫告訴人放
    手並交還零錢盒，犯後猶飾詞圖卸刑責，及其犯罪之動機、
    目的、手段及零錢盒及現金，業經告訴人取回等一切情狀，
    量處被告有期徒刑柒年貳月，以資懲儆。另扣案之水果刀一
    支，係被告所有，且係供本件犯罪所用之物，業據被告供明
    在卷，爰依刑法第三十八條第一項第二款規定，併宣告沒收
    之。
據上論斷，應依刑事訴訟法第三百六十九條第一項前段、第三百
六十四條、第二百九十九條第一項前段，刑法第三百三十條第一
項、第三十八條第一項第二款，判決如主文。
本案經檢察官丁○○到庭執行職務。
中    華    民    國    95    年    8     月    23    日
              刑事第三庭  審判長法  官  王  增  瑜
                                法  官  陳  欣  安
                                法  官  胡  忠  文
上列正本證明與原本無異。
如不服本判決應於收受送達後十日內向本院提出上訴書狀，其未
敘述上訴之理由者並得於提起上訴後十日內向本院補提理由書（
均須按他造當事人之人數附繕本）。
                                書記官  陳  麗  玉
中    華    民    國    95    年    8     月    23    日
附錄論罪科刑法條：
刑法第321條：
犯竊盜罪而有左列情形之一者，處六月以上、五年以下有期徒刑
：
一  於夜間侵入住宅或有人居住之建築物、船艦或隱匿其內而犯
    之者。
二  毀越門扇、牆垣或其他安全設備而犯之者。
三  攜帶兇器而犯之者。
四  結夥三人以上而犯之者。
五  乘火災、水災或其他災害之際而犯之者。
六  在車站或埠頭而犯之者。
前項之未遂犯罰之。
刑法第329條：
竊盜或搶奪，因防護贓物、脫免逮捕或湮滅罪證，而當場施以強
暴脅迫者，以強盜論。
刑法第330條：
犯強盜罪而有第三百二十一條第一項各款情形之一者，處七年以
上有期徒刑。
前項之未遂犯罰之。
                                                      Ｒ


司法院資訊處製作；財團法人民間司法改革基金會備份。
